【裁判字號】    92,易,1735
【裁判日期】    920910
【裁判案由】    公共危險
【裁判全文】
臺灣高雄地方法院刑事判決                        九十二年度易字第一七三五號
    公  訴  人  臺灣高雄地方法院檢察署檢察官
    被      告  乙○○
    被      告  丙○○
    被      告  丁○○
右列被告等因公共危險案件，經檢察官提起公訴（九十二年度偵續字第六六號），本
院判決如左：
    主  文
丙○○、丁○○、乙○○失火燒燬現非供人使用之他人所有住宅，各處有期徒刑參月
，如易科罰金，均以參佰元折算壹日。
    事  實
一、丙○○於民國（下同）九十一年三月六日，以每日薪水新台幣（下同）一千三百
    元，僱用丁○○及乙○○二人，共同至甲○○所有位於高雄縣仁武鄉○○路博愛
    巷五弄二十一號及二十三號整修該房屋（該屋現均無人使用中）。丙○○、丁○○、乙○○三人於當日八時許開始工作，三人除將該二屋之廢棄家具、雜物等清
    理堆置在隔壁己○○所有之二十五號屋後及屋外等處外，為求工程順利，即購買
    金冥紙焚香拜拜，三人並將金爐放置至隔壁二十五號屋後陽台，焚燒金冥紙，並
    焚燒廢棄物，渠等明知焚燒冥紙及前開廢棄物品時，可能因風向之因素燒燬臨近
    之他人所有住宅，應注意隨時有人在該現場監控及確實滅火，以防止餘燼引燃屋
    內易燃物而引發火災，且依當時情形又無不能注意之情形，竟疏於注意，於中午
    十二時許，三人未確實清理火場，亦未輪流派人在現場監控火源即全部離開，適
    該處火苗藉風力吹進二十五號之客廳天花板北方靠窗戶附近，致開始引火燃燒，
    並延燒至二十三號及戊○○所有現未有人使用之二十七號二間住宅，致該二十五
    號及二十七號房屋之屋頂倒塌均遭燒燬，二十三號房屋則遭輕微燒燬。
二、案經甲○○、己○○、戊○○告訴及高雄縣政府警察局仁武分局報告台灣高雄地
    方法院檢察署檢察官偵查起訴。
    理  由
一、訊據被告丙○○、丁○○、乙○○等人對於在右揭時、地焚燒冥紙事實固不諱言
    ，惟矢口否認有何公共危險之犯行，均辯稱：渠等看到沒有火苗後才離開的，不
    知道為何會引起火災，且渠等沒有燃燒廢棄物云云。惟查：
（一）前開起火地點，案發當日除被告三人在現場施工外，並無其他人員進出一事，
      為被告等所坦認（見本院九十二年八月二十八日審判筆錄），是本件火災發生
      之原因，當可排除其他人員故意縱火或過失所致，應可認定，核先敘明。
（二）據高雄縣消防局九十一年四月一日火災原因調查報告書（檔案號碼：Ｒ０１Ｃ
      ０６Ｎ１）記載：「（１）起火戶研判：研判本案起火戶為仁武鄉○○路博愛
      巷五弄二十五號。（２）起火處研判：起火戶屋內物品燒失碳化、牆壁泛白剝
      落情形，係以客廳天花板北方靠窗戶附近往四周擴大延燒之狀態，故研判客廳
      天花板北方靠窗戶附近為最先起火處。是本件起火處係被告等燃燒冥紙之高雄
      縣仁武鄉○○路博愛巷五弄二十五號無訛。」等語，是本件火災發生之地點係
      被告等燃燒冥紙之二十五號住宅無訛。
（三）雖被告等均辯稱渠等僅有在二十五號燃燒冥紙，沒有燃燒其他廢棄物云云，惟
      據前開調查報告書記載：「調查人員於現場二十五號陽台處發現一金爐，並於
      金爐旁發現一疊金冥紙（見照片十八）調查人員並於金爐內發現多量廢棄物燃
      燒之灰燼及未燒失之木材（見照片十九），顯見現場確實有燃燒金冥紙及廢棄
      物之情形，且於金爐外爐口附近發現大量廢棄物之燃燒灰燼（見照片二十）」
      等語，如前所述，現場僅有被告等在整修房屋，並無其他人員進入，而在現場
      二十五號陽台確實發現有冥紙及廢棄物之存在，足認被告等當時確有燃燒冥紙
      及廢棄物之行為甚明，否則在無他人員進入之情況下，為何會有燃燒廢棄物之
      跡象？是渠等前開所辯，應係卸責之詞，不足採信。
（四）雖被告等人另辯以：伊等看到沒有火苗後才離開的，不知道為何會引起火災云
      云。然上開場所於案發時並未有任何可疑人士進出，現場復無任何人為縱火、
      電線走火及自然起火之因素，且依上開調查報告書記載：「（三）起火原因研
      判：綜合研判本案起火原因不排除因燃燒廢棄物所產生之微小火源受風勢影響
      將火星吹入屋內引起火災之可能」等語；又據證人呂厚儒於偵訊時證稱：「（
      鑑定結果及當天情形？）我先查起火處，應該是二十五號是起火處，附近是法
      拍屋，無住人，且四戶都是斷電，目擊者十九號住戶江麗娟她於一點左右回家
      ，發現二十五號有濃煙冒出，現場有人員在，他有問現場人員說他們在燒東西
      ，沒有關係，後來火就蔓延出來，因有人員在，所以排除人為縱火，因斷水電
      ，所以不是電器引起，後來發現後陽台金爐，有其他廢棄物灰燼，我研判爐外
      灰燼是火心，才因風勢助長，才會引起火災，當天我們查看風勢，是往屋內方
      向，且屋頂是木造的，金爐旁邊的東西沒有燒到，燃燒點是在屋頂上面」等語
      （見九十二年三月十八日偵訊筆錄）。是綜合前揭證人呂厚儒證詞、現場勘查
      情形、燃燒現場相關位置及案發當時之風向等情形，足認本件火災之起火原因
      係因被告三人未確實清理燃燒冥紙、廢棄物及廢木材之火場所致無訛。是被告
      等對本件火災之發生有過失，已可認定。
（五）被告等從事房屋修繕工作，當知焚燒冥紙或廢木材、紙張時，可能因風向之因
      素燒燬附近住宅，本應注意隨時有人在該現場監控及確實滅火，且依當時情形
      及其等智識能力又無不能注意之情形，竟疏於注意，未確實清理火場，亦未在
      現場監控火源即全部離開，致引燃燒燬前開住宅，其對本件火災之發生，應負
      過失之責，無可置疑。又高雄縣仁武鄉○○路博愛巷五弄二十一號至二十七號
      房屋均為相連之磚造水泥構造之一層樓住宅，現無人居住，為告訴人己○○、
      戊○○到庭供述無訛，故前開二十三號、二十五號及二十七號均屬非供人使用
      之他人所有住宅。綜上所述，被告等燃燒廢棄物及冥紙，未確實滅火，顯見渠
      等應負過失罪責，而被告等之過失與本件火災之發生，其間顯有相當因果關係
      。故被告等上開所辯，委無可採。準此，被告等犯行均堪認定。
二、核被告丙○○、丁○○、乙○○三人所為，均係犯刑法第一百七十四條第三項前
    段之失火燒燬現非供人使用之他人所有住宅罪。被告等以一行為燒燬三棟住宅，
    係單純一罪。爰審酌被告等從事房屋修繕工作，竟不知謹慎行事，因疏於注意而
    釀成火災，且迄今尚未與被害人等和解，減輕所生損害，又否認犯行等一切情狀
    ，各量處如主文所示之刑，並均諭知易科罰金之折算標準。
據上論斷，應依刑事訴訟法第二百九十九條第一項前段，刑法第一百七十四條第三項
前段、第四十一條第一項前段，罰金罰鍰提高標準條例第一條前段、第二條，判決如
主文。
本案經檢察官洪信旭到庭執行職務。
中      華      民      國    九十二    年    九      月      十      日
                                      臺灣高雄地方法院刑事第十庭
                                          審判長法  官    孫啟強
                                                法  官    楊智守
                                                法  官    張茹棻
右正本證明與原本無異。
如不服本判決，應於判決送達後十日內，向本院提出上訴狀。
                                                書記官    李忠霖
中      華      民      國    九十二    年      九      月      十      日
附錄法條
中華民國刑法第一百七十四條
(放火失火燒燬非現住建築物及交通工具罪)
放火燒燬現非供人使用之他人所有住宅或現未有人所在之他人所有建築物
、礦坑、火車、電車或其他供水、陸、空公眾運輸之舟、車、航空機者，
處三年以上十年以下有期徒刑。
放火燒燬前項之自己所有物，致生公共危險者，處六月以上五年以下有期
徒刑。
失火燒燬第一項之物者，處六月以下有期徒刑、拘禁或三百元以下罰金。
失火燒燬前項之物，致生公共危險者，亦同。
第一項之未遂犯罰之。


司法院資訊處製作；財團法人民間司法改革基金會備份。
